最高法院刑事判決　　　　　　　　　　　　　　　九十三年度台上字第五三○一號
　　上　訴　人　甲○○
　　　　　　　　　　　　三樓
　　選任辯護人　曹大誠律師
右上訴人因妨害兵役案件，不服台灣高等法院台中分院中華民國九十三年七月二十二
日第二審判決（九十三年度上訴字第六七一號，起訴案號：台灣台中地方法院檢察署
八十五年度偵字第六三四三號），提起上訴，本院判決如左：
    主  文
上訴駁回。
    理  由
按刑事訴訟法第三百七十七條規定：上訴於第三審法院，非以判決違背法令為理由，
不得為之。是提起第三審上訴，應以原判決違背法令為理由，係屬法定要件。如果上
訴理由狀並未依據卷內訴訟資料，具體指摘原判決不適用何種法則或如何適用不當，
或所指摘原判決違法情事，顯與法律規定得為第三審上訴理由之違法情形，不相適合
時，均應認其上訴為違背法律上之程式，予以駁回。本件原判決認定上訴人甲○○係
韓國僑民，於民國七十四年間返國就讀私立中山醫學院（現改制為私立中山醫學大學
），設籍台中市南屯區○○○路○段三七六之三號。嗣陸續休學、復學，於八十四年
十月二日退學離校。因其為役齡男子，於返國居住屆滿一年，依當時「歸國僑民服役
辦法」規定，應辦理徵兵處理程序。詎上訴人意圖避免徵兵處理，於八十四年十二月
間遷出上開設籍處所，無故不依規定申報，致使台中市政府南屯區公所未能辦理徵兵
處理程序等情。因而撤銷第一審諭知上訴人無罪之判決，改判論處其役齡男子意圖避
免徵兵處理，居住處所遷移，無故不申報，致未能接受徵兵處理罪刑（緩刑）。已綜
核全部卷證資料，詳加斟酌論斷，敘明其所憑之證據及認定之理由，而以上訴人否認
犯罪所持之辯解為不足採，予以指駁綦詳，俱有卷存之證據資料可資覆按。從形式上
觀察，並無判決違背法令之情形存在。查證據之取捨及證據證明力如何，均屬事實審
法院得自由裁量、判斷之職權，苟其此項裁量、判斷，並不悖乎通常一般之人日常生
活經驗之定則或論理法則，又於判決內論敘其何以作此判斷之心證理由者，即不得任
意指摘其為違法，據為提起第三審上訴之合法理由。而人民有依法律服兵役之義務，
憲法第二十條定有明文，此為眾人皆知之事實。且僑務委員會於每年辦理海外僑生回
國升學時，均於每一學年度大學暨僑大先修班海外僑生聯合招生簡章中，將兵役相關
規定列為注意事項，供僑生參閱。該會且於新僑生返國升學時，亦將兵役、居留等與
僑生權益相關規定彙編成僑生輔導手冊，寄送各校轉交新僑生參考。另私立中山醫學
大學「衛生保健與僑生輔導組」，亦依「僑生輔導實施綱要」規定告知僑生服兵役之
義務各情，迭經僑務委員會及私立中山醫學大學函覆原審在卷綦詳。上訴人為返國就
學僑生，其返國時已屬役齡男子，對於服兵役之義務，自不能諉為不知。又上訴人自
八十四年十月二日退學離校後，即已遷移住所，迄九十二年九月十七日為警緝獲止，
長達近八年，期間上訴人業已娶妻生子，並為其子女辦理戶籍登記，其本身之住所遷
移，卻無故不申報，原判決以其確有避免徵兵處理之意圖，其採證認事尚無悖離一般
經驗法則。上訴意旨置原判決上開明確論斷於不顧，對原審取捨證據及證據證明力判
斷之審判職權行使，任憑己見，或就同一證據資料為相異之評價，或就不影響於判決
本旨事項再為事實上之爭辯，均與法律規定得為第三審上訴理由之違法情形，不相適
合，其上訴為違背法律上之程式，應予駁回。
據上論結，應依刑事訴訟法第三百九十五條前段，判決如主文。
中　　　華　　　民　　　國　　九十三　　年　　　十　　　月　　 十四 　　日
                              最高法院刑事第四庭
                                  審判長法官  紀　俊　乾
                                        法官  黃　正　興
                                        法官  劉　介　民
                                        法官  陳　東　誥
                                        法官  吳　昆　仁
      右正本證明與原本無異
                                              書  記  官
中　　　華　　　民　　　國　　九十三　　年　　　十　　　月　　 十五 　　日
                                                                        Ｋ
